臺灣臺中地方法院刑事判決
110年度交易字第1513號
公  訴  人  臺灣臺中地方檢察署檢察官
被      告  EASTON DAVID (中文名:東大衛)
            男  
            
          
上列被告因過失傷害案件，經檢察官提起公訴（110年度偵字第3
0091號），本院判決如下：
    主    文
甲○○ ○○      犯過失傷害罪，處拘役伍拾日，如易科罰金，以
新臺幣壹仟元折算壹日。　
    犯罪事實
一、甲○○ ○○      （中文名：東大衛）於民國109年7月23日18
    時30分許，騎乘車牌號碼000-000號普通重型機車，沿臺中
    市北屯區豐樂路由東向西方向行駛，途經豐樂路與豐樂路8
    之2巷交岔路口前時，本應注意汽車（包括機車）除遇突發
    狀況必須減速外，不得任意驟然減速、煞車。汽車行駛時，
    駕駛人不得在道路上以其他危險方式駕車，而依當時天候晴
    、暮光、路面鋪裝柏油、乾燥、無缺陷、無障礙物、視距良
    好等情形觀之，並無不能注意之情事，適有丙○○騎乘車牌號
    碼000-0000號普通重型機車，沿同向行駛在其左後方，甲○○
     ○○      察覺左後方丙○○騎乘機車駛至，自認有危險，卻
    因一時驚慌，任意驟然減速、煞車，並往左偏移，危險駕車
    ，丙○○亦因疏未注意車前狀況及前車之行動，見狀閃避不及
    ，其所騎乘之機車車頭碰撞甲○○ ○○      騎乘之機車後車
    尾，致丙○○受有右手肘、右膝蓋與右側腰部外傷、右大腿挫
    傷等傷害。
二、案經丙○○告訴臺灣臺中地方檢察署檢察官偵查起訴。
    理    由
一、證據能力：
  ㈠被告以外之人於審判外之陳述，雖不符刑事訴訟法第159條之
    1、159條之2、159條之3、159條之4等規定，而經當事人於
    審判程序同意作為證據，法院審酌該言詞陳述或書面陳述作
    成時之情況，認為適當者，亦得為證據。當事人、代理人或
    辯護人於法院調查證據時，知有第159條第1項不得為證據之
    情形，而未於言詞辯論終結前聲明異議者，視為有前項之同
    意，刑事訴訟法第159條之5定有明文。查，本案判決所引用
    之以下證據，被告甲○○ ○○      均表示不爭執證據能力（
    見本院卷第59頁），本院依法踐行調查證據程序時，檢察官
    及被告復未於言詞辯論終結前聲明異議（見本院卷第91至97
    頁），本院審酌各該證據作成時之情形，亦無違法或不當取
    證之瑕疵，且均與本案之待證事實有關，認以之作為本件之
    證據亦無不適當之情形，應認均有證據能力。至卷附之道路
    交通事故現場圖（見發查卷第29頁），被告僅爭執該現場圖
    將其行車方向繪製為左轉彎部分，其餘均表示不爭執證據能
    力（見本院卷第59頁），而本院並未認被告騎乘機車係往左
    偏移，並無左轉彎之情形（詳後敘述），故該該現場圖自得
    作為證據，併予敘明。
　㈡按傳聞法則乃對於被告以外之人於審判外之言詞或書面陳述
    而為之規範。本件判決以下引用之非供述證據，無刑事訴訟
    法第159條第1項規定傳聞法則之適用，經本院於審理時依法
    踐行調查證據程序，與本案待證事實具有自然之關聯性，且
    無證據證明係公務員違法取得之物，依法自得作為證據。
二、認定犯罪事實所憑之證據及理由：
　㈠訊據被告固坦承於上揭時、地騎乘機車與告訴人丙○○騎乘機
    車發生碰撞之事實，惟矢口否認有何過失傷害犯行，辯稱：
    我每天從補習班回家都騎這條路，都會經過該路口，我對該
    路很熟，右邊是兒童公園，有大車擋住，我看不到那邊狀況
    ，我為了避免右邊有人突然跑出來，所以我沒很靠右邊，我
    就騎在線道的中間，我沒往左偏，也沒往左看，我到路口很
    小心看，是往左邊看時發現後面有一部機車騎得非常快衝過
    來，我只能往左邊靠，要讓他過，我看到對方且聽到很大聲
    的機車聲音時也來不及反應就被從後面追撞了，我沒有過失
    ，是對方沒有駕照又超速云云（見發查卷第12至13頁；他卷
    第55至57頁；本院卷第57、95至96頁）。
　㈡經查：
　⒈被告於上開時、地騎乘機車沿臺中市北屯區豐樂路由東向西
    方向行駛，途經豐樂路與豐樂路8之2巷交岔路口處，適有告
    訴人騎乘機車，沿同向行駛在其後方，告訴人騎乘之機車車
    頭碰撞被告騎乘之機車後車尾之事實，業據被告坦承不諱，
    並經告訴人證述明確，復有道路交通事故現場圖（其上繪製
    被告行車方向為左轉彎部分與事實不符，為本院所不採，詳
    後敘述）、道路交通事故調查報告表㈠、㈡、現場照片、臺中
    市政府警察局交通警察大隊第五分隊處理道路交通事故談話
    紀錄表、臺中市政府警察局交通事故補充資料表、路口監視
    器擷取畫面、路口監視器光碟、檢察事務官製作之勘驗報告
    附卷可憑，此部分事實先堪認定。又告訴人因本件車禍受有
    右手肘、右膝蓋與右側腰部外傷、右大腿挫傷等傷害，業據
    告訴人證述明確，並有明陽診所之診斷證明書附卷可參，（
    見他卷第17頁），復為被告所不否認，此部分事實，亦堪認
    定。
　⒉依卷附路口監視器擷取畫面（見他卷第63至64頁）及檢察事
    務官勘驗報告（見發查卷第61至62頁），可見被告騎乘機車
    於行經上開交岔路口停止線約2個車身距離前，路面已有減
    速慢行之標字「慢」，惟斯時被告所騎乘之機車煞車燈未亮
    （見他卷第61頁上方照片），足見被告並無減速、煞車情形
    ，直至騎至接近停止線，路面「慢」字標線，約僅餘1個車
    身距離，告訴人機車進入路口監視器畫面時，被告頭部略往
    左偏，煞車燈亮起，有煞車減速情形，且機車車身亦略往左
    偏行（見發查卷第63頁下方照片），被告騎乘機車越過停止
    線之際頭部明顯往左方偏及略往後方查看，機車車身亦明顯
    往左偏行（見他卷第61頁下方照片至62頁上方照片；發查卷
    第64頁上方照片），堪認被告騎乘機車行經上開交岔口路停
    止線前即有往左偏移情形，且偏移通過停止線，直至2車碰
    撞。從而，被告於偵查中辯稱其無往左偏，亦無往左看云云
    （見他卷第55頁），顯與事實不符，不足採信。況被告已於
    審判中自承：我只是慢下來往左偏，我頭往左偏看後照鏡確
    定我後方沒有車，我每天上下班騎到該處，都會往左偏等語
    （見本院卷第96頁），益證被告騎乘機車行經上開交岔路口
    停止線前後確有往左偏移情形。固告訴人證述被告未打方向
    燈即左轉，然因被告騎乘機車行向未明，自難認僅因告訴人
    之證述遽認被告當時騎乘機車欲左轉彎。
　⒊至被告固以其因通過上開交岔路口，欲維護公園兒童及行人
    安全，始煞車、減速慢行，另因告訴人突然騎乘機車超速駛
    至，始往左偏移，欲閃避告訴人，避免危險發生，且往左偏
    移係當時所能採取之預防措施云云。然道路交通安全規則第
    2條第1項第1款規定：「汽車：指在道路上不依軌道或電力
    架線而以原動機行駛之車輛（包括機車）。」。汽車行駛至
    交岔路口，其行進應遵守燈光號誌。汽車行駛時，駕駛人應
    注意車前狀況，並隨時採取必要之安全措施，道路交通安全
    規則第102條第1項第1款、第94條第3項分別定有明文。查，
    上開交岔路口設有行車管制號誌，且當時被告騎乘機車通過
    上開交岔路口時係綠燈，有路口監視器擷取畫面（見發查卷
    第63頁）附卷可考，是被告騎乘機車遵守速限，注意車前狀
    況通過路口即可，倘被告騎乘機車益加謹慎小心，欲減速慢
    行，隨時做好停車之準備，理應於上開交岔路口前方及早煞
    車、減速慢行始為是，然被告騎乘機車行經上開交岔路口停
    止線約前2個車身時，並無煞車、減速慢行情形，直至騎至
    接近停止線，約僅餘1個車身距離，告訴人機車進入路口監
    視器畫面時，始煞車、減速，顯見被告此時煞車、減速，並
    非如其所辯，係欲維護右方公園兒童及行人安全，實係因餘
    光察覺告訴人騎乘機車自左後方駛至，其始煞車、減速。參
    以，被告騎乘機車行經上開交岔路口煞車、減速之際，已接
    近停止線，距離停止線僅餘約1個車身，縱右側路邊有車輛
    停放，右方視線亦無遭遮蔽之情形，視距實屬良好，此觀之
    卷附照片即可自明（見發查卷第63頁；他卷第61頁），益徵
    被告煞車、減速，確實係因察覺告訴人騎乘機車自左後方駛
    至，自身判斷有危險，並非為維護用路人安全所為至明。另
    被告因察覺告訴人騎乘機車自左後方駛至而煞車、減速，惟
    之際前方交岔路口右方並無車輛或行人，有路口監視器擷取
    畫面（見發查卷第63頁下方照片）及勘驗報告在卷可憑（見
    他卷第61頁上方照片），準此，被告倘認告訴人騎乘機車自
    左後方駛至，認有立即發生擦撞致肇事之危險，欲閃避之，
    應往右閃避，而非任意煞車、減速，往左偏移，被告卻往左
    偏移閃避，危險駕車，應係一時驚慌失措，故被告所辯，當
    時僅能往左閃避云云，與事實齟齬，不足憑採。至被告辯稱
    告訴人無照被告騎乘機車及超速行駛，應負全部過失責任云
    云。惟被告無駕駛執照騎乘機車，此有道路交通事故調查報
    告表㈡附卷可佐（見發查卷第33頁），然此僅交通違規，與
    告訴人有無違反注意義務乃屬二事。另上開交岔路口路段速
    限每小時50公里，有道路交事故調查報告表㈠附卷可證（見
    發查卷第31頁），告訴人固於車禍發生之初陳稱當時車速50
    至60公里（見發查卷第49頁），惟其於警詢時陳稱當時車速
    大約40至50公里（見發查卷第18頁），是告訴人前後所述有
    出入。衡情，一般人突遭車禍，恐受驚嚇，記憶是否正確，
    已難肯認，參以，行車速度為何，倘非駕駛人時刻留意，亦
    僅估算之數值；又經本院將本件車禍送請臺中市車輛行車事
    故鑑定覆議委員會鑑定告訴人是否超速行駛，結果因卷附資
    料不足，無法據以計算告訴人有無超速，有臺中市交通裁決
    處111年3月18日中市交裁管字第1110005474號函所附覆議字
    第0000000案覆議意見書附卷可稽（見本院卷第72頁）。從
    而，本案依卷附證據無從認定告訴人有超速行駛之情形，被
    告所辯，尚難憑採。
　⒋按汽車除遇突發狀況必須減速外，不得任意驟然減速、煞車
    或於車道中暫停。前車如須減速暫停，駕駛人應預先顯示燈
    光或手勢告知後車，後車駕駛人應隨時注意前車之行動。汽
    車行駛時，駕駛人應注意車前狀況及兩車並行之間隔，並隨
    時採取必要之安全措施，不得在道路上以其他危險方式駕車
    。道路交通安全規則第94條第2項、2第3項分別定有明文。
    被告及告訴人騎乘機車上路理應知悉並注意上開交通安全規
    則，以防止危險發生，而依本件車禍發生時天候晴、暮光、
    路面鋪裝柏油、乾燥、無缺陷、視距良好，有前揭道路交通
    事故調查報告表㈠及路口監視器擷取畫面在卷可憑（見他卷
    第31、61至65頁），是天候及路況均良好，並無不能注意之
    情形，被告騎乘機車行經上開交岔路口前時，因察覺左後方
    告訴人騎乘機車逐漸駛至，自認有危險，卻因驚慌，任意驟
    然減速、煞車，並往左偏移，危險駕車，告訴人見狀閃避不
    及，其所騎乘之機車車頭碰撞被告騎乘之機車後車尾，告訴
    人因而倒地，致受有上開傷害，被告顯有違反上開規定，而
    有過失，且其過失行為與告訴人所受傷害間有相當因果關係
    至明，被告過失之咎，委難辭卸。至告訴人騎乘機車行駛在
    後，疏未注意車前狀況及前車之行動，就本件車禍雖與有過
    失，被告仍難辭過失責任。
　㈢綜上，被告所辯，與事實不符，無足採信。故本件事證明確
    ，被告犯行洵堪認定，應依法論科。
三、論罪科刑：
　㈠核被告所為，係犯刑法第284條前段之過失傷害罪。
　㈡被告肇事後，報案人或勤指中心轉來資料未報明肇事人姓名
    ，經員警至現場處理時，被告在場，在有偵查犯罪職權之公
    務員未發覺為犯嫌前，即主動向前來處理之臺中市政府警察
    局第五分局第五交通分隊警員承認肇事一情，有臺中市政府
    警察局道路交通事故肇事人自首情形紀錄表附卷可查（見發
    查卷第55頁），核與自首要件相符，且被告事後並無逃避偵
    查、審判之情形，爰依刑法第62條前段規定減輕其刑。至被
    告否認有過失行為，乃其辯護權之行使，無礙於自首之成立
    ，附此敘明。
　㈢爰以行為人之責任為基礎，審酌被告無前科，有臺灣高等法
    院被告前案紀錄表在卷可佐，素行良好，其騎乘機車上路理
    應注意交通安全規則，以防止危險發生，行經上開交岔路口
    前時，因察覺左後方告訴人騎乘機車逐漸駛至，自認有危險
    ，因驚慌，一時失措，任意驟然減速、煞車，並往左偏移，
    危險駕車，以致肇事之過失程度，告訴人所受之傷害尚屬輕
    微，被告犯後始終否認犯行，難認有悔意，兼衡被告自陳之
    智識程度及生活狀況（見本院卷第96頁）等一切情狀，量處
    如主文所示之刑，並諭知易科罰金之折算標準。
據上論斷，應依刑事訴訟法第299條第1項前段，刑法第284條前
段、刑法第62條前段、第41條第1項前段，刑法施行法第1條之1
第1項，判決如主文。
本案經檢察官詹益昌提起公訴，檢察官乙○○到庭執行職務。
中　　華　　民　　國　　111 　年　　5 　　月　　26　　日
　　　　　　　　　刑事第八庭    法　官  陳鈴香 
以上正本證明與原本無異。
如不服本判決應於收受送達後20日內向本院提出上訴書狀，並應
敘述具體理由；其未敘述上訴之理由者，應於上訴期間屆滿後20
日內向本院補提理由書（均須按他造當事人之人數附繕本），「
切勿逕送上級法院」。
告訴人或被害人如不服判決，應備理由具狀向檢察官請求上訴，
上訴期間之計算，以檢察官收受判決正本之日起算。
　　　　　　　　　　　　　　　　書記官  陳科維
中　　華　　民　　國　　111 　年　　5 　　月　　27　　日
附錄論罪科刑法條：
中華民國刑法第284條
因過失傷害人者，處1年以下有期徒刑、拘役或10萬元以下罰金
；致重傷者，處3年以下有期徒刑、拘役或30萬元以下罰金。